臺灣臺南地方法院刑事判決　　　　　　　　　　　　九十一年度易字第一一八六號
　　公　訴　人　臺灣台南地方法院檢察署檢察官
　　被　　　告　甲○○
　　選任辯護人　林俊生
右列被告因妨害自由案件，經檢察官提起公訴（九十一年度偵字第七一一九號），本
院判決如左：
    主  文
甲○○共同以其他非法方法，剝奪人之行動自由，累犯，處有期徒刑柒月。
    事  實
一、甲○○於民國八十九年間，曾犯賭博罪，經台灣台中地方法院判處有期徒刑三月
    確定，於八十九年八月十五  日易科罰金執行完畢，仍不知悔改。甲○○係台南
    市○○路○段五十三號九樓之二之龍行四海企業社（係經營所謂之男性公關事業
    者）之負責人，因不滿其職員乙○○擬另成立公司，乃於民國九十一年四月十日
    凌晨一時許，約乙○○至該企業社內談論如何賠償公司培養學員之損失，竟夥同
    綽號「欽仔」等不詳姓名之成年男子，基於犯意之聯絡，在上開企業社內，以加
    害生命、身體、自由之事，對乙○○恐嚇稱：「有錢跟別人開店，沒錢還我，若
    不處理給我，我會讓你死得很難看，叫人把你打死，讓你走不出門口」等語，致
    生危害於安全；復由綽號「欽仔」之不詳姓名男子，以拳頭毆打乙○○之胸、腹
    部等處，強迫乙○○在其出示之本票上簽名，以此強暴、脅迫之手段，欲使乙○
    ○行無義務之事；並以此非法方法，剝奪乙○○之行動自由，致乙○○心生畏懼
    ，乃以腹痛為由遁入廁所，隨即以身上衣服綁在百葉窗欲垂吊至八樓逃逸，詎料
    ，百葉窗無法承受其重量遂墜樓而下，當場壓毀停放在樓下車號ＳＸ─二一八八
    號自小客車之車頂，致受有額頭撕裂傷十公分、左臉撕裂傷五公分、右膝撕裂傷
    四公分、左下肢撕裂傷八公分、右上臂撕裂傷十二公分、右臂動脈及基靜脈斷
    裂、右胸腹部擦傷等傷害；亦因此以致欲強迫乙○○在本票上簽名之行為未能得
    逞。
二、案經台南市警察局第五分局報告台灣台南地方法院檢察署檢察官偵查起訴。
    理  由
一、訊據被告甲○○固不否認於前開時、地在場，然矢口否認有何強制之犯行，辯稱
    ：因其公司之員工與乙○○有糾紛，而其係公司之負責人，乙○○遂對其提出告
    訴云云。惟查，右揭事實，業據告訴人乙○○於警訊及偵查中指訴綦詳，核與證
    人楊富閔、薛志霖、陳亭維、廖耿嶙、廖育得等人所證述之情節相符（上開證人
    之供證依序分見南市警五刑偵字第三七四號卷頁十背面、九十一偵七一一九號卷
    頁七背面；南市警五刑偵字第三七四號卷頁二十五背面、九十一偵七一一九號卷
    頁七背面、頁八；南市警五刑偵字第三七四號卷頁六背面；南市警五刑偵字第三
    七四號卷頁十六背面、頁十七；南市警五刑偵字第三七四號卷頁十八背面）。進
    而經互核上開證人所供之結果，渠等之供證均共同指向一個事實，即被告當天確
    實有以被害人未交付特定數額之金錢為由，而對被害人施以相當之威嚇。再者，
    證人陳亭維與張小強俱稱：小馬（即張小強）打電話請示被告應如何處理時，被
    告告以到公司再講云云（依序分見南市警五刑偵字第三七四號卷頁六；頁十三）
    ，可見本案整個事件被告係有相當之主導權。而且，本案整個事件在場之人，以
    被告係公司負責人，其職位係最高，參以四海企業係經營所謂之男性公關事業者
    ，此種事業於一般社會評價上，係帶有相當之灰色色彩，於本案整個事件中當係
    以被告之旨意為馬首是瞻。是以，為欲何事，不以被告親為為必要，其週圍之人
    代伊所為亦可達到相同之目的，亦即，此即為刑法上所評價之共同正犯。再者，
    本案之被害人乙○○當日係以身上衣服綁在百葉窗欲垂吊至八樓逃逸，詎料百葉
    窗無法承受其重量遂墜樓而下，當場壓毀停放在樓下車號ＳＸ─二一八八號自小
    客車之車頂，致受有額頭撕裂傷十公分、左臉撕裂傷五公分、右膝撕裂傷四公分
    、左下肢撕裂傷八公分、右上臂撕裂傷十二公分、右臂動脈及基靜脈斷裂、右
    胸腹部擦傷等傷害，此有奇美醫學中心之診斷證明書可稽。依一般之常情可知，
    被害人乙○○當時係受有非常大之壓力或壓迫，始不得不冒如此之大之危險。綜
    合上開所查一切事證，顯見被告所辯為畏罪飾卸之詞，不足採信，本件事證已甚
    明確，被告犯行洵堪認定。
二、
（一）按「刑法第三百零二條之妨害自由罪，係妨害他人自由之概括的規定，故行為
      人具有一定目的，以非法方法剝奪人之行動自由者，除法律別有處罰較重之規
      定（例如略誘及擄人勒贖等罪），應適用各該規定處斷外，如以使人行無義務
      之事，或妨害人行使權利為目的，而其強暴脅迫復已達於剝奪人行動自由之程
      度，即祇成立本罪，不應再依同法第三百零四條論處。誠以此項使人行無義務
      之事，或妨害人行使權利之低度行為，應為剝奪人行動自由之高度行為所吸收
      ，不能以其目的係在使人行無義務之事，或妨害人行使權利，認為係觸犯刑法
      第三百零二條第一項及第三百零四條第一項之二罪名依同法第五十五條從一重
      處斷」，最高法院著有二十九年度上字第二三五九號判例可參。是以，以使人
      行無義務之事，或妨害人行使權利為目的，而實施程度上已達於剝奪人行動自
      由之程度者，實務判例上，因認第三百零二與第三百零四條之罪，其所保護之
      法益均為被害人之自由，罪質本屬相同，故認使人行無義務之事，或妨害人行
      使權利之低度行為，應為剝奪人行動自由之高度行為所吸收，僅成立第三百零
      二條之妨害自由罪，而不應再依第三百零四條論處。
（二）次按「刑法第三百零二條之妨害自由罪，原包括私禁及以其他非法方法剝奪人
      之行動自由而言，所謂非法方法，當包括強暴、脅迫等情事在內。上訴人以水
      果刀強押周女上其駕駛之自用轎車，剝奪其行動自由，並將車駛向屏東縣萬丹
      公墓途中，周女要求迴車，並表示如不迴車，即跳車云云，上訴人於妨害自由
      行為繼續中，嚇稱如跳車即予輾死等語。此項自屬包含於妨害周女行動自由之
      同一意念之中，縱其所為，合於刑法第三百零五條恐嚇危害安全之情形，仍應
      視為剝奪行動自由之部分行為，原判決認所犯低度之恐嚇危害安全罪，為高度
      之剝奪行動自由罪所吸收，其法律見解不無可議」，最高法院著有七十四年度
      台上字第三四０四號判例可參。是以，以強暴手段剝奪人行動自由，行為繼續
      中因被害人欲行逃脫，行為人乃恐嚇稱「如逃離即予殺害」云云。縱嗣後之所
      為，另合於刑法第三百零五條恐嚇危害安全罪之情形，但該恐嚇仍屬包含於妨
      害人行動自由之同一意念中，應視為剝奪行動自由之部分行為，逕論以剝奪行
      動自由一罪為已足。
三、核被告甲○○所為，係犯刑法第三百零二條第一項之非法剝奪人之行動自由罪。
    本件被告於整個非法方法剝奪告訴人乙○○之行動自由過程中，固有由共犯即綽
    號「欽仔」之不詳姓名男子強迫乙○○在本票上簽名，以此強暴、脅迫之手段，
    欲使乙○○行無義務之事等動作，但依上開二（一）之說明，此使人行無義務之
    事之部分，係低度行為，應為剝奪人行動自由之高度行為所吸收，僅成立第三百
    零二條之妨害自由罪，而不應再依第三百零四條論處。起訴書認被告所為犯有刑
    法第三百零四條第二項、第一項之使人行無義務之事罪嫌，容係誤載，起訴法條
    應予變更。本件被告於整個非法方法剝奪告訴人乙○○之行動自由過程中，固有
    在上開企業社內，以加害生命、身體、自由之事，對乙○○恐嚇稱：「有錢跟別
    人開店，沒錢還我，若不處理給我，我會讓你死得很難看，叫人把你打死，讓你
    走不出門口」等語，致生危害於安全之動作，但依上開二（二）之說明，此部分
    雖另合於刑法第三百零五條恐嚇危害安全罪之情形，但該恐嚇仍屬包含於妨害人
    行動自由之同一意念中，應視為剝奪行動自由之部分行為，逕論以剝奪行動自由
    一罪為已足。被告與綽號「欽仔」等人間，有犯意聯絡及行為分擔，為共同正犯
    。被告甲○○於民國八十九年間曾犯賭博罪，經台灣台中地方法院判處有期徒刑
    三月確定，於八十九年八月十五日易科罰金執行完畢，有刑案資料查註紀錄表、
    全國前案紀錄表在卷可按，其於五年之內再犯本件有期徒刑以上之罪，為累犯，
    應依法加重其刑。爰審酌被告犯罪之動機、目的、手段、所生危害、犯罪後尚否
    認犯罪，告訴人未表示不願追究等一切情狀，處如主文所示之刑，以資懲儆。
據上論斷，應依刑事訴訟法第二百九十九條第一項前段、第三百條，刑法第二十八條
、第三百零二條第一項、第四十七條，罰金罰鍰提高標準條例第一條前段，判決如主
文。
本案經檢察官蘇聰榮到庭執行職務。
中      華      民      國      九十一      年      十二    月    十一  日
                              臺灣臺南地方法院刑事第四庭
                                    法  官   蘇義洲
右正本證明與原本無異。
如不服本判決，應於判決送達後十日內向本院提出上訴狀( 應附繕本 )。
                                    書記官   岑  玢
中      華      民      國      九十一      年      十二    月    十一  日
附錄本案論罪科刑法條全文：
刑法第三百零二條第一項
私行拘禁或以其他非法方法，剝奪人之行動自由者，處五年以下有期徒刑、拘役或三
百元以下罰金。
